臺灣高等法院刑事判決
109年度上訴字第1129號
上  訴  人  臺灣士林地方檢察署檢察官
被      告  尹韻琇




上列上訴人因被告洗錢防制法等案件，不服臺灣士林地方法院10
8年度金訴字第90號，中華民國108年12月31日第一審判決（起訴
案號：臺灣士林地方檢察署108年度偵字第434號），提起上訴，
本院判決如下：
    主  文
上訴駁回。                                              
    事實及理由
一、經本院審理結果，認第一審以被告尹韻琇犯刑法第30條第1 
    項、第339 條第1 項幫助詐欺取財罪，處拘役50日，並諭知
    易科罰金折算之標準為新臺幣1,000元折算1日，認事用法及
    量刑均無不當，應予維持，並引用第一審判決書記載之事實
    、證據及理由（如附件）。
二、檢察官上訴意旨略以：被告提供上開帳戶予他人時，既能預
    見帳戶可能被詐欺犯罪集團用以當作詐欺犯罪之人頭帳戶，
    供被害人匯入被害款項之用，以切斷資金與犯罪關聯性，使
    實施詐欺犯罪之行為人得以藉此躲避檢警之查緝，偵查機關
    無法藉由資金之流向追查詐欺犯罪等節，自亦堪認被告具有
    掩飾他人詐欺犯罪所得去向之洗錢之不確定故意。是被告以
    一提供金融帳戶之行為，觸犯洗錢防制法第14條第1項之洗
    錢罪及刑法第30條第1項前段、第339條第1項之幫助詐欺取
    財罪，為想像競合犯，應依刑法第55條規定，從一重之洗錢
    罪處斷，原審判決漏未論處洗錢防制法第14條第1項之罪，
    適用法律自有違誤，請撤銷原判決，另為適當之判決云云。
三、經查：
　㈠按105年12月28日修正公布，106年6月28日生效施行之洗錢防
    制法第2條雖規定：「本法所稱洗錢，指下列行為：一意圖
    掩飾或隱匿特定犯罪所得來源，或使他人逃避刑事追訴，而
    移轉或變更特定犯罪所得。二掩飾或隱匿特定犯罪所得之本
    質、來源、去向、所在、所有權、處分權或其他權益者。三
    收受、持有或使用他人之特定犯罪所得。」，再從洗錢防制
    法之立法體例、理由、歷史解釋，「行為人必須明知洗錢標
    的財產係源自特定犯罪或該特定犯罪之參與犯」且「行為人
    必須明知洗錢標的財產為犯罪所得」。從而，在特定犯罪尚
    未發生，或犯罪所得即洗錢標的尚未產生時，單純提供帳戶
    之人因未能確定而明知特定犯罪已存在，亦無從明知洗錢標
    的財產為犯罪所得，即與洗錢行為不符。是以洗錢防制法第
    2 條修正理由第3點所舉之第4種態樣「提供帳戶以掩飾不法
    所得之去向，例如：販售帳戶予他人使用。」應僅限縮於特
    定犯罪已發生，或犯罪所得即洗錢標的已產生時，而提供帳
    戶以掩飾不法所得之去向，才屬於洗錢防制法第2條第2款所
    稱之洗錢類型，亦即必須先有犯罪所得或利益，再加以掩飾
    或隱匿，方為本法所稱之洗錢行為。
　㈡本案被告在特定犯罪尚未發生，或犯罪所得及洗錢標的尚未
    產生時，僅係基於幫助詐欺取財之不確定故意，單純提供帳
    戶資料供不詳詐欺者為詐欺取財罪使用，並非基於為特定犯
    罪洗錢之犯意，難認被告主觀上有洗錢之犯意。
　㈢基上，本件被告提供本案帳戶之際，從事詐欺行為之不詳之
    人尚未開始實行詐欺被害人之行為，縱被告對詐欺行為之遂
    行有所預見且不違背其本意，而具有幫助詐欺之未必故意。
    但被告主觀上無從在此時，即萌生有掩飾或隱匿尚未發生之
    詐欺犯罪所得的洗錢故意，自非洗錢防制法第2條所稱之洗
    錢行為。原審就被告被訴洗錢部分不另為無罪之諭知，經核
    並無違誤，檢察官猶執前詞提起上訴，尚非可採。是原審對
    被告所為僅論以幫助詐欺取財罪，洵屬適法，從而，本件檢
    察官之上訴，並無理由，應予駁回。　
四、本件被告經合法傳喚，無正當之理由不到庭，依刑事訴訟法
    第371條之規定，不待其陳述逕行判決，附此敘明。　　
據上論斷，應依刑事訴訟法第368條、第373條、第371條，判決
如主文。
本案經檢察官蔡啟文提起公訴，檢察官薛雯文提起上訴，檢察官
孟玉梅到庭執行職務。
中　　華　　民　　國　　109 　年　　7 　　月　　29　　日
                  刑事第二十一庭審判長法　官  許宗和
                                      法　官  黃惠敏
                                      法　官  章曉文
以上正本證明與原本無異。
被告不得上訴。
檢察官如不服本判決，應於收受送達後20日內向本院提出上訴書
狀，其未敘述上訴之理由者並得於提起上訴後20日內向本院補提
理由書（均須按他造當事人之人數附繕本）「切勿逕送上級法院
」。
                                      書記官  陳媖如
中　　華　　民　　國　　109 　年　　7 　　月　　31　　日
附錄本案論罪科刑法條
中華民國刑法第339條
意圖為自己或第三人不法之所有，以詐術使人將本人或第三人之
物交付者，處5年以下有期徒刑、拘役或科或併科50萬元以下罰
金。
以前項方法得財產上不法之利益或使第三人得之者，亦同。
前二項之未遂犯罰之。